【裁判字號】    90,上易,1870
【裁判日期】    900906
【裁判案由】    竊佔
【裁判全文】
臺灣高等法院高雄分院刑事判決          九十年度上易字第一八七號
    上  訴  人
    即  被  告  甲○○
    選任辯護人  陳水聰
右上訴人因竊佔案件，不服臺灣高雄地方法院九十年度易字第一五０七號，中華民國
九十年九月六日第一審判決（起訴案號：臺灣高雄地方法院檢察署八十九年度偵續字
第二九三號）提起上訴，本院判決如左：
      主      文
上訴駁回。
      事實及理由
一、本案經本院審理結果，認第一審判決認事用法及量刑均無不當，應予維持，並引
    用第一審判決書記載之事實、證據及理由。
二、被告上訴意旨略以本案伊曾委請地政機關鑑界，因於系爭廁所位置所立界樁，只
    有一支，被告有所誤會，不慎越界蓋廁所二平方公尺，另所謂花台，並無種植任
    何花草，告訴人可隨時使用，水泥地則係被告施工時，水泥順勢流下所致，且經
    不起訴云云；經查本案雖經檢察官以八十八年度偵字第一二０六一號不起訴，但
告訴人再議後，業經上級檢察長發回續查，經偵查起訴，並非不起訴處分確定後
    之違法起訴，而建築廁所、蓋花台、鋪水泥地，均是故意之行為，不能以不慎越
    界，未使用花台，水泥順勢流下等語卸責，被告上訴無理由，應予駁回。
據上論斷，應依刑事訴訟法第三百六十八條、第三百七十三條，判決如主文。
本案經檢察官朱文彬到庭執行職務。
中    華    民    國     九十一     年       三       月      十二      日
                              臺灣高等法院高雄分院刑事第九庭
                                  審判長法官  張明松
                                        法官  任森銓
                                        法官  江泰章
右正本證明與原本無異。
不得上訴。
                                      書記官  郭榮芳
中    華    民    國     九十一     年       三       月      十四      日
                                                                        Ｋ
附件：
臺灣高雄地方法院刑事判決                          九十年度易字第一五七號
    公  訴  人  臺灣高雄地方法院檢察署檢察官
    被      告  甲○○  男四十七歲（民國○○○年○○月○○日生）
                        住高雄縣岡山鎮○○里○○路七三號
                        身分證統一編號：Ｓ一0000000號
右列被告因竊佔案件，經檢察官提起公訴（八十九年度偵續字第二九三號），本院判
決如左：
    主  文
甲○○意圖為自己不法之利益，而竊佔他人之不動產，處拘役伍拾日，如易科罰金，
以佰元折算壹日。
    事  實
一、甲○○明知坐落於高雄縣岡山鎮○○段二三七號之土地為乙○○所有，渠與乙○
    ○前因界址糾紛涉訟，於八十七年間曾囑託地政事務所人員訂立界標以明界址。
    詎仍意圖為自己不法之利益，於民國八十八年五月間某日，於其所有同段二三九
    號土地毗鄰乙○○所有之上開土地處，佔用如【附圖一】所示Ａ部分搭建花台，
    蓋建磚造廁所一座越界Ｄ部分，及如【附圖二】Ｂ部分鋪設水泥地板，總計佔用
    乙○○所有前開為隨段二三七地號土地十九平方公尺。嗣經乙○○數度勸阻，甲
    ○○均置之不理。
二、案經乙○○訴由台灣高雄地方法院檢察署檢察官偵查起訴。
    理  由
一、訊據被告甲○○固供承有自右揭時間起，在前開其所有土地及毗鄰之告訴人乙○
    ○土地交接處搭建花台、蓋建磚造廁所一座、鋪設水泥地板，分別越界佔用告訴
    人前開土地如事實欄所示面積等事實，惟矢口否認有何竊佔犯行，辯稱：伊於八
    十七年間曾申請複丈，有設立界標，八十八年五月間係依據界標搭蓋廁所、花台
    及鋪設水泥地板，是不小心超過，並無竊佔之意思云云。惟查：右揭高雄縣岡山
    鎮○○段二三七號土地係告訴人所有，被告以搭建花台、搭蓋廁所及鋪設水泥地
    板之方式，竊佔前開告訴人所有土地合計十九平方公尺等事實，業據告訴人乙○
    ○於偵查及本院調查、審理時指訴綦詳，並有告訴人所提之卷附土地登記簿謄本
    、竊佔現場照片十張可佐。復經檢察官及本院依職權勘驗現場，並囑託岡山地政
    事務所人員測量屬實，有勘驗筆錄二份及高雄縣岡山地政事務所八十八年六月二
    十一日、九十年六月十一日土地複丈成果圖二份（即附圖一、二）在卷可稽。參
    以告訴人於八十七年間，亦因所有之系爭土地遭被告在其上填平鋪柏油擅自佔用
    ，而提出竊佔告訴，惟經台灣高雄地方法院檢察署檢察官到現場勘驗，並會同岡
    山地政事務所派員實地測量繪製土地複丈圖結果，依現況查無竊佔實據，而予不
    起訴處分，此有八十七年度偵字第一二一九六號不起訴處分書在卷可按，被告對
    此亦不爭執，復自承：伊於八十七年間囑託地政人員測量並訂立界標等情在卷（
    見本院九十年八月二十三日審判筆錄），顯見被告明知系爭土地為告訴人所有，
    且亦訂有界標可資遵循，詎仍貿然越界搭建廁所、花台、鋪設水泥地板之行為，
    經告訴人出面制止猶不罷手，足徵其主觀上確有竊佔他人土地得利之不法意圖至
    明。是被告所辯：無竊佔犯意云云，乃屬事後畏罪、避就推諉之詞，委無足取。
    事證明確，本件被告竊佔犯行，洵堪認定。
二、核被告所為，係犯刑法第三百二十條第二項之竊佔罪。審酌被告素行尚可，有台
    灣高等法院被告全國前案紀錄表存卷可按，明知與告訴人間有界址糾紛，仍故以
    搭蓋建物、鋪設水泥地等方式竊佔他人土地，惡性非輕，本不宜寬貸，惟念其犯
    後雖執詞辯解，態度尚佳，並已拆除大部分佔用之建物等一切情狀，量處如主文
    所示之刑。又被告行為後，刑法第四十一條第一項業於九十年一月十日修正公布
    ，同年月十二日生效，其修正後規定得宣告易科罰金之範圍，較修正前之舊法為
    廣，是依刑法第二條第一項前段比較新舊法之規定，本件自應適用裁判時之法律
    即修正後之刑法第四十一條第一項，併諭知宣告易科罰金之折算標準。
據上論斷，應依刑事訴訟法第二百九十九條第一項前段，刑法第二條第一項前段、第
三百二十條第二項、第一項、修正後第四十一條第一項，罰金罰鍰提高標準條例第一
條前段、第二條，判決如主文。
本案經檢察官陳碧霞到庭執行職務。
中      華      民      國      九十      年      九      月      六    日
                                  臺灣高雄地方法院刑事第六庭
                                      審判長法  官    趙家光
                                            法  官    洪榮家
                                            法  官    林韋岑
右正本證明與原本無異。
如不服本判決，應於判決送達後十日內，向本院提出上訴狀。
                                           書記官    董明惠
中      華      民      國      九十      年      九      月      六    日
【附錄本判決論罪科刑法條】
中華民國刑法第三百二十條第二項：
  意圖為自己或第三人不法之利益，而竊佔他人之不動產者，依前項之規定
  處斷。


司法院資訊處製作；財團法人民間司法改革基金會備份。
